【裁判字號】    98,訴,802
【裁判日期】    981009
【裁判案由】    違反槍砲彈藥刀械管制條例
【裁判全文】
臺灣桃園地方法院刑事判決               98年度訴字第802號
公  訴  人  臺灣桃園地方法院檢察署檢察官
被      告  乙○○
選任辯護人  文聞律師
            鄒志鴻律師
            許玉娟律師
上列被告因違反槍砲彈藥刀械管制條例案件，經檢察官提起公訴
（98年度偵字第4123號），本院判決如下：
    主  文
乙○○未經許可，持有可發射子彈具有殺傷力之改造手槍，處有
期徒刑貳年，併科罰金新臺幣壹拾貳萬元，罰金如易服勞役，以
新臺幣壹仟元折算壹日。緩刑肆年。扣案如附表編號一所示之物
，沒收之。
    事  實
一、乙○○明知可發射子彈具有殺傷力之改造槍枝及子彈，屬於
    槍砲彈藥刀械管制條例第4 條第1 項第1 款、第2 款管制之
    違禁物，非經主管機關許可，不得非法持有。竟仍基於持有
    之故意，於民國97年12月底某日，因真實姓名年籍不詳綽號
    「小何」之成年男子「陳萬欽」（以下簡稱「小何」），向
    其商借新台幣（下同）35,000元，乃在桃園縣平鎮市○○路
    ○ 段6 之3 號8 樓住處，收受「小何」所交付如附表編號1
    所示具有殺傷力之仿GLOCK 廠27型半自動手槍製造、換裝土
    造金屬槍管而具殺傷力之改造手槍1 支（含彈匣1 個，槍枝
    管制編號為0000000000號）及如附表編號2 、3 所示由金屬
    彈殼組成直徑8.9 ±0.5MM 非制式子彈21顆（經採樣試射具
    殺傷力及鑑驗用罄情形詳如附表所示），以擔保前開債務，
    而未經許可持有上開槍枝、子彈，並放置於上址住處門外樓
    梯間之電器箱內。嗣於98年2 月7 日下午5 時許，在警方尚
    未查知其持有如附表所示之槍枝、子彈前，即向警方自首並
    主動報繳如附表所示槍枝、子彈而查悉上情。
二、案經桃園縣政府警察局中壢分局報請臺灣桃園地方法院檢察
    署檢察官偵查起訴。
    理  由
一、證據能力之說明
  (一)按被告之自白，非出於強暴、脅迫、利誘、詐欺、疲勞訊問
    、違法羈押或其他不正之方法，且與事實相符者，得為證據
    ；被告陳述其自白係出於不正之方法者，應先於其他事證而
    為調查，該自白如係經檢察官提出者，法院應命檢察官就自
    白之出於自由意志，指出證明之方法，刑事訴訟法第156 條
    第1 項、第3 項定有明文。準此，被告及辯護人對檢察官所
    提被告於警詢時及偵查中自白之證據能力俱無意見，復本院
    亦查無有何顯然不正之方法取得情事，而悖於被告自由意志
    ，是被告警詢時及偵查中之自白得為證據，合先敘明。
  (二)又按法院或檢察官得囑託醫院、學校或其他相當之機關、團
    體為鑑定，或審查他人之鑑定，並準用刑事訴訟法第203 條
    至第206 條之1 之規定；其須以言詞報告或說明時，得命實
    施鑑定或審查之人為之。第163 條第1 項、第166 條至第16
    7 條之7 （交互詰問相關規定）、第202 條（鑑定人應於鑑
    定前具結）之規定，於前項由實施鑑定或審查之人為言詞報
    告或說明之情形準用之。刑事訴訟法第208 條第1 、2 項定
    有明文。上述鑑定報告如係於審判外製作完成者，仍不失為
    「被告以外之人於審判外之陳述」，是除有傳聞法則之法定
    例外情形，否則仍無證據能力。另按被告以外之人於審判外
    之言詞或書面陳述，除法律有規定者外，不得作為證據。被
    告以外之人於審判外之陳述，雖不符前4 條（指刑事訴訟法
    第159 條之1 至第159 條之4） 之規定，而經當事人於審判
    程序同意作為證據，法院審酌該言詞陳述或書面陳述作成時
    之情況，認為適當者，亦得為證據。刑事訴訟法第159 條第
    1 項、第159 條之5 第1 項，分別定有明文。查被告對於檢
    察官所提出之內政部警政署刑事警察局97年9 月10日刑鑑字
    第0970130604號槍彈鑑定書之證據能力不爭執，且上開鑑定
    報告之鑑定人亦為被告以外之人，是依傳聞法則例外之「同
    意性」規定，該等鑑定報告具證據能力。
  (三)另本件查獲照片、扣案之如附表所示之各該物品，分屬書證
    及物證性質，復均與本案事實具有自然關聯性，亦無事證足
    認有違背法定程序或經偽造、變造所取得之情事，是皆有證
    據能力，附此敘明。
二、犯罪事實之認定
  (一)訊據被告乙○○固坦承於前揭時、地持有上開槍彈之情不諱
    ，惟矢口否認有何寄藏或持有具有殺傷力改造手槍、子彈之
    犯行，辯稱：「小何」係伊軍中同袍，97年12月底某日，「
    小何」前往伊上址住處敘舊後，因所使用之車子故障需款修
    復，遂向伊商借35,000元，並交付所攜帶之槍、彈，以擔保
    上開借款。「小何」當時告知該槍、彈係道具槍，近期即會
    還錢，但後來斷訊無從聯繫。該槍枝伊未曾試射過，因上址
    住處是與堂妹合租，伊居住上址住處之客房內，該客房沒有
    鑰匙，伊不想讓堂妹知悉，故而將槍、彈放在屋外電箱云云
    。惟查：
    1.上開槍、彈確係於被告上址住處門外樓梯間之電器箱內查
      獲等情，業經被告自承在卷（參偵查卷第9 頁、第35頁、
      第41頁；本院98年度審訴字第1211號卷第26頁反面；本院
      98年度訴字第802 號卷98年9 月3 日審判筆錄第5 頁），
      復據證人即查獲員警甲○○結證屬實（詳後述，參本院98
      年度訴字第802 號卷98年9 月8 日審判筆錄卷第2 頁至第
      6 頁），並有現場照片18張、扣案如附表所示之槍、彈足
      資佐證；且上開扣案如附表所示槍、彈經送內政部警政署
      刑事警察局鑑驗結果：(1)送鑑之手槍1 支（槍枝管制編號
      ：0000000000號，含彈匣1 個），認係改造手槍，由仿GL
      OCK 廠27型半自動手槍製造之槍枝，換裝土造金屬槍管而
      成，擊發功能正常，可供擊發適用子彈使用，認具殺傷力
      ；(2)送鑑子彈21顆，鑑定情形：18顆，認均係非制式子
      彈，由金屬彈殼組合直徑8.9 ±0.5 mm金屬彈頭而成，採
      樣6 顆試射：5 顆可擊發，認均具殺傷力；1 顆，無法擊
      發，認不具殺傷力；3 顆，認均係非制式子彈，由金屬
      彈殼組合直徑8.9 ±0.5 mm金屬彈頭而成，採樣1 顆試射
      ，雖可擊發，惟發射動能不足，認不具殺傷力。嗣經本院
      就剩餘子彈，依職權再送請鑑定，其中12顆，經試射結果
      ，9 顆可擊發，認均具殺傷力；3 顆，雖可擊發，惟發射
      動能不足，認不具殺傷力。另2 顆子彈，經試射結果，其
      中1 顆可擊發，認具殺傷力，另1 顆無法擊發，認不具殺
      傷力等情，此分別有內政部警政署刑事警察局98年3 月2
      日、98年6 月10日刑鑑字第0980019899號、第0000000000
      號鑑驗書各乙件在卷足憑（參偵查卷第44頁至第45頁、本
      院98年度審訴字第1211號卷第15頁）。是以，堪認被告所
      持有自被告上址住處屋外電器箱所查扣之上開槍枝及其中
      子彈15顆具有殺傷力之事實。公訴意旨認被告共持有21顆
      子彈，其中如附表編號1 、2 所示之子彈各有1 顆不具殺
      傷力，尚非允洽，應予更正，附此敘明。則本件爭點厥為
      ：被告是否知悉其上址住處外電器箱中所放置之扣案槍、
      彈是否具有殺傷力，而仍非法持有之。
    2.衡諸常情，貸與人同意借用人以物品擔保借款，貸與人必
      定事先衡量擔保物是否足供借款之擔保，以判斷是否同意
      借貸，則扣案改造槍、彈既為「小何」向被告借款35,000
      元之擔保，被告於收受時，勢必知悉扣案槍、彈之價值，
      縱使有所質疑，亦必定由「小何」再三保證，被告確認後
      方會同意收受之，並交付前開借款予「小何」。復以，扣
      案之槍、彈係在被告住處外樓梯間電器箱中查獲，且其中
      子彈並以黑色絨布袋包裹，此據被告供明在卷，及證人甲
      ○○證述明確，並有現場照片與扣案槍、彈足資佐據，業
      如前述，苟被告所辯上開槍、彈係道具槍乙節為真，何以
      被告須將之放置於其住處外樓梯間之電器箱中以掩人耳目
      ，甚而唯恐合租之堂妹知悉；又倘其係因上開時日，酒後
      微醺誤予收受「小何」所交付之前開槍、彈，何以不立即
      聯絡「小何」將物品取回，反將之移置於不易為人所知之
      上述電器箱中？參以迄於警方查獲該等槍、彈時止，上開
      槍、彈均係由被告持有，益徵被告於收受之時即為擔保前
      開債務而為自己持有本件改造槍枝、非制式子彈之犯意甚
      明。
  (二)綜上所述，被告前開辯解，顯係事後卸責之詞，委不足採。
    是以本件事證已臻明確，被告之犯行洵堪認定，應予依法論
    科。
三、論罪科刑之法律適用：
  (一)核被告乙○○所為，係犯槍砲彈藥刀械管制條例第8 條第4
    項之未經許可持有可發射子彈具有殺傷力之改造槍枝罪、同
    條例第12條第4 項之未經許可持有子彈罪。按未經許可持有
    手槍，其持有之繼續，為行為之繼續，亦即一經持有手槍，
    罪已成立，但其完結須繼續至持有行為終了時為止，此有最
    高法院88年第8 次刑事庭會議決議可參。查被告最初持有本
    件扣案之改造手槍及子彈之確切時間不詳，然其持有行為均
    繼續至98年2 月7 日始被查獲，自應均逕適用現行法之規定
    論處。再按上開條例第8 條第4 項、第12條第4 項，均係將
    「持有」與「寄藏」為分別之處罰規定，而寄藏與持有，均
    係將物置於自己實力支配之下，僅寄藏必先有他人之持有行
    為，而後始為之受「寄」代「藏」而已。故寄藏之受人委託
    代為保管，其保管之本身，亦屬持有。不過，此之持有係受
    寄之當然結果，故法律上宜僅就寄藏行為為包括之評價，不
    應另就持有行為予以論罪。寄藏與持有之界限，應以持有即
    實力支配係為他人或為自己而占有管領為判別準據（最高法
    院95年台上字第3978號判決意旨參照）。準此，被告收受「
    小何」所交付之上開槍彈乃為擔保債務而為自己持有本件槍
    彈，非為他人受寄代藏，是以應認被告係未經許可持有可發
    射子彈具有殺傷力之改造槍枝及子彈。又被告於同一時地，
    同時持有前開具有殺傷力之改造手槍、子彈，係以一行為而
    觸犯上開數罪名，為想像競合犯，應依刑法第55條規定論以
    較重之未經許可持有可發射子彈具有殺傷力之改造槍枝罪。
    另按對於未發覺之罪自首而受裁判者，減輕其刑。但有特別
    規定者，依其規定，刑法第62條定有明文。而槍砲彈藥刀械
    管制條例第18條第1 項有對於「犯本條例之罪自首，並報繳
    其持有之全部槍砲、彈藥、刀械者，減輕或免除其刑。」之
    特別規定。又刑法第62條所規定之自首，以對於未發覺之罪
    ，向有偵查權之機關或公務員自承犯罪，進而接受裁判為要
    件。本院為被告之重大利益，依職權發見被告於警詢中辯稱
    係主動向警方坦承並交出置放於上開住處外樓梯間電器箱之
    扣案槍彈等語（參偵查卷第9 頁），經本院傳喚證人即查獲
    員警甲○○到庭具結證稱：本件係接獲線報來源稱被告可能
    藏放有槍枝而前去被告住處盤問，線民並未言明是否目睹被
    告如何持有槍彈，因不知線報來源是否正確，故而本件並未
    聲請搜索票。當日，其等4 、5 人著便衣荷槍彈前去被告住
    處，然並非對被告家中執行搜索，若屬搜索，亦係被告同意
    之搜索。於搜索完畢後，其等認為沒有槍彈，又與被告溝通
    ，勸諭倘持有槍彈最好報繳，因而被告才告知槍彈於電器箱
    內。在被告主動坦承電器箱內有槍彈前，其等在被告家中執
    行搜索無所獲，並不確定被告有持有槍彈，對於檢舉情資持
    懷疑的態度等情明確（參本院98年9 月8 日審判筆錄第2頁
    至第6 頁）。足認當日員警係因獲得上述線報而前往被告上
    揭住處查看，目的係先行確認消息來源之正確與否，縱認被
    告可能非法持有槍彈，亦僅係其等尚非有根據之主觀懷疑，
    亦乏親眼所見之客觀物證狀態為合理質疑之根據，則參照上
    開說明，堪認被告於警方尚未知悉發覺其持有該槍彈之犯行
    前，即主動向員警坦承並繳付所持有之該槍彈，合於同條例
    第18條第1 項前段特設之自首要件，經本院審酌其犯罪及自
    首情節，爰依該條項規定減輕其刑。
  (二)爰審酌被告係有社會經驗之成年人，其智識能力非顯著欠缺
    ，當知非法持有槍枝等違禁物品係嚴重觸法行為，其竟無視
    法律規定，未經許可持有本件扣案具殺傷力之槍枝，對社會
    治安造成之隱藏危害甚大，更足以滋生其他犯罪，惡化治安
    ，嚴重損及公益，自屬可議，嗣其於本院審理時，矢口否認
    犯行，惟其所持有之扣案違禁物品之數量非鉅，又查無其實
    際上另有持該等違禁物品為進一步之不法行為，復再兼衡其
    犯罪動機、目的、手段、智識程度等一切情狀，量處如主文
    所示之刑，並就併科罰金部分，諭知如易服勞役之折算標準
    ，以資懲儆。又被告未曾受有期徒刑以上刑之宣告，有臺灣
    高等法院被告前案紀錄表可按，其因一時失慮，偶罹刑典，
    如非被告自行供出藏槍位置，司法警察根本無從知悉及查證
    ，足認被告對其犯行亦有懊悔，是被告經此偵、審教訓後，
    當知所警惕，本院認尚無逕對被告施以自由刑之必要，為期
    其能有效回歸社會，故對被告宣告之刑，以暫不執行為適當
    ，爰依刑法第74條第1 項第1 款規定，併予宣告緩刑4 年。
  (三)扣案如附表編號1 所示槍枝1 支屬違禁物，不問屬於被告與
    否，依刑法第38條第1 項第1 款規定，併予宣告沒收；至如
    附表編號2 所示扣案之子彈14顆、附表編號3 所示子彈1 顆
    ，經送鑑定結果認均係非制式子彈，固均具殺傷力，有內政
    部警政署刑事警察局前述鑑定書各乙件，可資佐據，惟因鑑
    驗試射擊發，均喪失效用，所遺留之彈頭及彈殼，已不具殺
    傷力；與如附表註二所示4 顆子彈、如附表註三所示2 顆子
    彈，均不具殺傷力，各該物品均非違禁物，復非屬供被告因
    本件犯罪所用、預備或所生之物，核與刑法第38條所定之沒
    收要件不符，爰均不為沒收之宣告。
據上論斷，應依刑事訴訟法第299 條第1 項前段，槍砲彈藥刀械
管制條例第8 條第4 項、第12條第4 項、第18條第1 項，刑法第
11條、第55條、第42條第3 項、第38條第1 項第1 款、第74條第
1項第1款，判決如主文。
本案經檢察官梁光宗到庭執行職務。
中    華    民    國    98    年    10    月    9     日
              刑事第六庭  審判長法  官  錢建榮
                                法  官  黃翊哲
                                法  官  呂美玲
以上正本證明與原本無異。
如不服本判決應於收受判決後10日內向本院提出上訴書狀，並應
敘述具體理由。其未敘述上訴理由者，應於上訴期間屆滿後20日
內向本院補提理由書(均須按他造當事人之人數附繕本)「切勿逕
送上級法院」。
                                書記官  李玉華
中    華    民    國    98    年    10    月    22    日
┌───────────────────────────────────┐
│附表：                                                                │
├──┬───────┬──────┬───────┬─────────┤
│編號│  名      稱  │  數    量  │  有無殺傷力  │   備         註  │
├──┼───────┼──────┼───────┼─────────┤
│ 1  │改造手槍（含彈│  乙支      │有（註一）    │槍枝管制編號      │
│    │匣乙個）      │            │              │0000000000號      │
├──┼───────┼──────┼───────┼─────────┤
│ 2  │非制式子彈    │  十四顆    │有（註二）    │14顆於鑑定時，試射│
│    │              │            │              │完畢，均不具子彈功│
│    │              │            │              │能。              │
├──┼───────┼──────┼───────┼─────────┤
│ 3  │非制式子彈    │  乙顆      │有（註三）    │1 顆於鑑定時，試射│
│    │              │            │              │完畢，不具子彈功能│
│    │              │            │              │。                │
├──┴───────┴──────┴───────┴─────────┤
│註一：認係改造手槍，由仿GLOCK廠27型半自動手槍製造、換裝土造金屬槍管而 │
│      成，擊發功能正常，可供擊發適用子彈使用，認具殺傷力。            │
│註二：送鑑子彈其中18顆，認均係非制式子彈，由金屬彈殼組合直徑8.9±0.5  │
│      mm金屬彈頭而成，採樣6顆試射；5顆可擊發，認均具殺傷力；1顆無法擊 │
│      發，認不具殺傷力。嗣經本院就剩餘12顆子彈，依職權再送請鑑定，其中│
│      9 顆可擊發，認均具殺傷力；3 顆，雖可擊發，惟發射動能不足，認不具│
│      殺傷力。                                                        │
│註三：送鑑子彈其中3顆，認均係非制式子彈，由金屬彈殼組合直徑8.9±0.5   │
│      mm金屬彈頭而成，採樣1顆試射，雖可擊發，惟發射動能不足，認不具殺 │
│      傷力。嗣經本院就剩餘2 顆子彈，依職權再送請鑑定，其中1 顆可擊發，│
│      認具殺傷力，另1顆無法擊發，認不具殺傷力。                       │
│                                                                      │
│（參內政部警政署刑事警察局98年3 月2 日、98年6 月10日刑鑑字第0980019899│
│  號、第0000000000號鑑驗書，偵查卷第44頁至第45頁、本院98年度審訴字第  │
│  1211號卷第15頁）                                                    │
└───────────────────────────────────┘
附錄本案論罪科刑法條：
槍砲彈藥刀械管制條例第8條
未經許可，製造、販賣或運輸鋼筆槍、瓦斯槍、麻醉槍、獵槍、
空氣槍或第 4 條第 1 項第 1 款所定其他可發射金屬或子彈具
有殺傷力之各式槍砲者，處無期徒刑或 5 年以上有期徒刑，併
科新臺幣 1 千萬元以下罰金。
未經許可，轉讓、出租或出借前項所列槍枝者，處 5 年以上有
期徒刑，併科新臺幣 1 千萬元以下罰金。
意圖供自己或他人犯罪之用，而犯前二項之罪者，處無期徒刑或
 7 年以上有期徒刑，併科新臺幣 1 千萬元以下罰金。
未經許可，持有、寄藏或意圖販賣而陳列第 1 項所列槍枝者，
處 3 年以上10 年以下有期徒刑，併科新臺幣 700 萬元以下罰
金。
第 1 項至第 3 項之未遂犯罰之。
槍砲彈藥刀械管制條例第12條
未經許可，製造、販賣或運輸子彈者，處 1 年以上 7 年以下有
期徒刑，併科新台幣 500 萬元以下罰金。
未經許可，轉讓、出租或出借子彈者，處 6 月以上 5 年以下有
期徒刑，併科新台幣 300 萬元以下罰金。
意圖供自己或他人犯罪之用，而犯前二項之罪者，處 3 年以上
10 年以下有期徒刑，併科新台幣 700 萬元以下罰金。
未經許可，持有、寄藏或意圖販賣而陳列子彈者，處 5 年以下
有期徒刑，併科新台幣 300 萬元以下罰金。
第 1 項至第 3 項之未遂犯罰之。


司法院資訊處製作；財團法人民間司法改革基金會備份。
